臺灣臺北地方法院刑事判決
111年度訴字第275號
公  訴  人  臺灣臺北地方檢察署檢察官
被      告  黃麗琪



指定辯護人  本院公設辯護人曾德榮
上列被告因偽造有價證券等案件，經檢察官提起公訴（110年度
偵字第33824號），本院判決如下：
    主  文
黃麗琪犯竊盜罪，處有期徒刑參月，如易科罰金，以新臺幣壹仟
元折算壹日；又犯偽造有價證券罪，處有期徒刑壹年捌月。均緩
刑參年。
未扣案如附表編號1所示之支票沒收，於全部或一部不能沒收或
不宜執行沒收時，應追徵其價額；如附表編號2所示偽造之支票
沒收。
    事  實
一、黃麗琪原受雇於張信發經營、址設新北市○○區○○路0段000巷
    00號之勝發機械工業有限公司（下稱勝發公司），因積欠債
    務，竟先後為下列行為：
  ㈠黃麗琪意圖為自己不法之所有，於民國108年10月中旬之某日
    ，利用其在上址工作之機會，徒手竊取張信發放置在辦公桌
    抽屜內，由張信發以勝發公司名義向新北市○○區○○○○○○○○○0
    ○○○號FA0000000、FA0000000號）。
　㈡黃麗琪意圖供行使之用，基於偽造有價證券之犯意，於108年
    10月24日，在其竊取之票號FA0000000號支票上填載發票日
    「108年10月24日」、受款人「王燕玲」、付款金額為新臺
    幣（下同）「337萬元」之內容，並盜用勝發公司之印章蓋
    用印文1枚，而偽造如附表編號2所示之支票1紙後，在址設
    桃園市○○區○○路00號之遠東百貨公司桃園店內，將該紙支票
    交付予王燕玲而行使之。嗣王燕玲將該紙支票提示存入銀行
    ，因存款不足及印章不符遭退票，並經新北市深坑區農會通
    知張信發，始循線查悉上情。
二、案經勝發公司訴由新北市政府警察局新店分局報告臺灣臺北
    地方檢察署檢察官偵查起訴。　　
    理  由
一、被告以外之人於審判外之言詞或書面陳述，除法律有規定者
    外，不得作為證據，刑事訴訟法第159條第1項定有明文。又
    被告以外之人於審判外之陳述，雖不符刑事訴訟法第159條
    之1至第159條之4之規定，而經當事人於審判程序同意作為
    證據，法院審酌該言詞陳述或書面陳述作成時之情況，認為
    適當者，亦得為證據；當事人、代理人或辯護人於法院調查
    證據時，知有同法第159條第1項不得為證據之情形，而未於
    言詞辯論終結前聲明異議者，視為有前項之同意，刑事訴訟
    法第159條之5定有明文。查檢察官、被告黃麗琪及其辯護人
    於本院行準備程序時，對於本院作為得心證依據之被告以外
    之人於審判外陳述，均同意有證據能力，且經本院審理時逐
    項提示，均未於言詞辯論終結前，聲明異議，本院審酌各項
    證據作成時之狀況，認為並無不可信或不適當之情事，依刑
    事訴訟法第159條之5第2項規定，均有證據能力。
二、認定事實所憑之證據及理由：
　㈠上揭事實一之㈠、㈡，業據被告於偵訊、本院準備程序及審理
    時均坦承不諱（見偵卷第140頁，本院卷第36、84頁），核
    與證人即告訴人勝發公司之代表人張信發、王燕玲於警詢及
    偵訊中之證述大致相符（見偵卷第7至8、14至15、75至77頁
    ），並有附表編號2所示偽造之支票暨退票理由單、被告與
    張信發間通訊軟體LINE對話紀錄（見偵卷第21至35、43、81
    、83至123頁）在卷可佐，足認被告任意性自白與事實相符
    ，應堪採信。
　㈡又被告於偵訊及本院準備程序中辯稱：我沒有偽刻勝發公司
    的印章，支票上之印文是隨便找一個印章蓋，印章還在公司
    等語（見偵卷第140頁，本院卷第40頁），核與告訴人之代
    表人張信發於本院準備程序中所述：我抽屜內確實有印章，
    但不是支票章，被告在支票上蓋的印章是我公司的印章，但
    不是支票章等情相符（見本院卷第40頁），是被告所為係盜
    用印章，起訴意旨認被告偽刻印章部分之事實應予更正。
  ㈢綜上，本案事證明確，被告所為竊盜、偽造有價證券之犯行
    洵堪認定，皆應依法論科。
三、論罪科刑：
　㈠核被告就事實一之㈠所為，係犯刑法第320條第1項之竊盜罪；
    就事實一之㈡所為，係犯刑法第201條第1項之偽造有價證券
    罪。被告盜用勝發公司印章、印文之行為，係偽造有價證券
    之部分行為；行使偽造有價證券之低度行為，則為偽造之高
    度行為所吸收，均不另論罪。被告所犯上開2罪，犯意各別
    ，行為互殊，應予分論併罰。
　㈡刑之減輕事由：
　　1.刑事審判旨在實現刑罰權之分配的正義，故法院對有罪被
      告之科刑，應符合罪刑相當之原則，使輕重得宜，罰當其
      罪，以契合社會之法律感情，故刑法第57條明定科刑時應
      審酌一切情狀，尤應注意該條所列10款事項以為科刑輕重
      之標準，並於同法第59條賦予法院以裁量權，如認犯罪之
      情狀可憫恕，認科以最低度刑仍嫌過重者，得酌量減輕其
      刑，俾使法院就個案之量刑，能斟酌至當。所謂犯罪之情
      狀者，係指審酌其犯罪有無可憫恕之事由，即有無特殊之
      原因與環境，在客觀上足以引起一般同情，暨宣告法定最
      低度刑，是否猶嫌過重，以為判斷（最高法院38年台上字
      第16號、45年台上字第1165號、51年台上字第899號判決
      先例參照)。
　　2.被告所犯偽造有價證券罪，屬3年以上有期徒刑之重罪，
      雖被告偽造支票之金額為337萬元，然依證人王燕玲於警
      詢中證稱：被告積欠其借款約60萬元（見偵卷第14頁），
      與被告偽造並交付王燕玲之支票金額為337萬元，顯不相
      當；況被告請王燕玲勿將支票存入帳戶，係因王燕玲擔心
      有變故，乃於收受支票翌日即將該紙支票提示存入帳戶（
      見偵卷第76、140頁），可見被告偽造支票之目的並非在
      於取得票面金額，而係在安撫債權人，始請王燕玲勿將支
      票存入帳戶；又被告所偽造之支票嗣因存款不足及印鑑不
      符遭退票，告訴人並未實際受有金錢損失；另被告犯後始
      終坦承犯行，深表悔悟，並積極與告訴人和解，嗣於本院
      成立調解，並獲得原諒（見本院卷第38至39、77頁），犯
      後態度尚稱良好，本院綜核被告一切情狀，認縱量處最低
      法定刑，猶屬情輕法重，客觀上足以引起一般人之同情，
      應有足堪憫恕之處，爰依刑法第59條規定，減輕其刑。
　㈢爰以行為人之責任為基礎，審酌被告為安撫債權人，一時失
    慮不周，竊取告訴人之2張空白支票後，偽造其中1張支票交
    付債權人，所為不該，惟念及其前無刑事前科紀錄，素行良
    好，且犯後始終坦承犯行，已獲得告訴人之諒解，並成立調
    解，暨其自述國中畢業之智識程度，從事板模工作、經濟狀
    況普通（見本院卷第86頁），兼衡其犯罪之動機、目的、手
    段、情節與所生危害等一切情狀，量處如主文所示之刑，併
    就所犯之竊盜罪諭知易科罰金之折算標準。
  ㈣被告未曾因故意犯罪受有期徒刑以上刑之宣告，有臺灣高等
    法院被告前案紀錄表在卷可查，其因一時失慮致犯本罪，偶
    罹刑典，且已與告訴人成立調解，本院認被告經此科刑教訓
    ，當知所警惕而無再犯之虞，其所受刑之宣告，以暫不執行
    為適當，均併宣告緩刑3年，以啟自新。
四、沒收：　　　　　　
　㈠按犯罪所得，屬於犯罪行為人者，沒收之；於全部或一部不
    能沒收或不宜執行沒收時，追徵其價額，刑法第38條之1第1
    項前段、第3項分別定有明文。查被告竊得如附表編號1所示
    之支票為被告之犯罪所得，爰依上開規定宣告沒收，於全部
    或一部不能沒收或不宜執行沒收時，追徵其價額。
　㈡偽造、變造之有價證券、郵票、印花稅票、信用卡、金融卡
    、儲值卡或其他相類作為提款、簽帳、轉帳或支付工具之電
    磁紀錄物及前條之器械原料及電磁紀錄，不問屬於犯人與否
    ，沒收之，刑法第205條定有明文。查被告偽造如附表編號2
    所示之支票，應依刑法第205條規定，宣告沒收之。又盜用
    他人真印章所蓋之印文，並非偽造印章之印文，不在刑法第
    219條所定必須沒收之列，附予敘明。
據上論斷，應依刑事訴訟法第299條第1項前段，判決如主文。
本案經檢察官朱家蓉提起公訴，檢察官林婉儀到庭執行職務。
中　　華　　民　　國　　111 　年　　7 　　月　　4 　　日
　　　　　　　　　刑事第十二庭  審判長法　官　李英豪
　　　　　　　　　                    法　官　卓育璇
　　　　　　　　　　　　　　　　　　　法　官　張敏玲
上正本證明與原本無異。 
如不服本判決應於收受送達後20日內向本院提出上訴書狀，並應
敘述具體理由；其未敘述上訴理由者，應於上訴期間屆滿後20日
內向本院補提理由書（均須按他造當事人之人數附繕本）「切勿
逕送上級法院」。告訴人或被害人如對於本判決不服者，應具備
理由請求檢察官上訴，其上訴期間之計算係以檢察官收受判決正
本之日期為準。 因疫情而遲誤不變期間，得向法院聲請回復原
狀。
                                      書記官　劉俊廷 
中　　華　　民　　國　　111 　年　　7 　　月　　4 　　日
附錄本案論罪科刑法條全文：
中華民國刑法第320條
意圖為自己或第三人不法之所有，而竊取他人之動產者，為竊盜罪，處5年以下有期徒刑、拘役或50萬元以下罰金。
意圖為自己或第三人不法之利益，而竊佔他人之不動產者，依前
項之規定處斷。
前二項之未遂犯罰之。
中華民國刑法第201條
意圖供行使之用，而偽造、變造公債票、公司股票或其他有價證券者，處3年以上10年以下有期徒刑，得併科9萬元以下罰金。
行使偽造、變造之公債票、公司股票或其他有價證券，或意圖供
行使之用而收集或交付於人者，處1年以上7年以下有期徒刑，得
併科9萬元以下罰金。

附表：
編號 支票號碼 發票日 金額 受款人 備註 1 FA0000000 無 無 無 無 2 FA0000000 108年10月24日 337萬元 王燕玲 被告偽造之支票